臺灣臺東地方法院刑事判決　　　　　　　 96年度易字第220號
公　訴　人　臺灣臺東地方法院檢察署檢察官
被　　　告　甲○○
上列被告因竊盜案件，經檢察官提起公訴 (96年度偵字第601號)
，本院判決如下：
    主  文
甲○○毀壞安全設備竊盜，累犯，處有期徒刑捌月，減為有期徒
刑肆月，如易科罰金，以新臺幣壹仟元折算壹日。
    犯罪事實
一、甲○○前於民國89年間因公共危險案件，經臺灣高等法院以
    89年度上訴字第2462號判處有期徒刑2年10月確定，於94年1
    1月30日假釋交付保護管束，於95年2月16日保護管束期滿未
    經撤銷假釋，所餘刑期以已執行完畢論。猶不知悛悔，竟意
    圖為自己不法之所有，於95年12月31日下午3時37分許，駕
    駛其所有車牌號碼S8-8617號自小貨車前往乙○○位在臺東
    縣卑南鄉○○村○○路11巷12號之倉庫，以其所攜帶之不詳
    工具 (未扣案，不能證明屬兇器)破壞安全設備之大門門鎖
    後，進入倉庫竊取乙○○所有舊發電機2臺、鋼管3支及鐵條
    一批 (數量不詳)得手。於離開現場時，適遇乙○○前來巡
    視，甲○○旋即駕車加速逃逸，然乙○○已記下車號報警處
    理，為警循線查獲。
二、案經乙○○訴由臺東縣警察局臺東分局報請臺灣臺東地方法
    院檢察署檢察官偵查起訴。
    理  由
一、證據能力方面：
    按被告以外之人於審判外之陳述，雖不符刑事訴訟法第159
    條之1至第159條之4之規定，而經當事人於審判程序同意作
    為證據，法院審酌該言詞陳述或書面陳述作成時之情況，認
    為適當者，亦得為證據；當事人、代理人或辯護人於法院調
    查證據時，知有第159條第1項不得為證據之情形，而未於言
    詞辯論終結前聲明異議者，視為有前項之同意，刑事訴訟法
    第159條之5亦有明文。被告甲○○於本院審理時表示對檢察
    官提出各項證據之證據能力表示均不爭執，迄於言詞辯論終
    結前，亦未就本院所調查之證據資料之證據能力聲明異議，
    已擬制同意其有證據能力，本院審認該等證據作成時之情況
    ，認應無違法或不當情事，以之作為證據，乃屬適當，依刑
    事訴訟法第159條之5第2項之規定，均有證據能力。
二、認定犯罪事實所憑之證據及理由：
    訊據被告甲○○固不否認其駕駛上開自小貨車，於上揭時、
    地遇見乙○○，遭乙○○表示其有偷竊欲報警之情，惟矢口
    否認有何竊盜犯行，辯稱：伊當時是開車到上址附近找朋友
    丁○○所放之電動玩具機臺，因為92年伊與丁○○在臺東監
    獄執行時，丁○○跟伊說機臺放在乙○○倉庫附近，伊想去
    找出來拿去賺錢，當時找不到，乙○○見伊在附近走來走去
    ，將伊當成小偷，說要報警，伊當時小貨車上只有放一箱釋
    迦，沒有拿乙○○的東西，所以不理會乙○○救開車走了云
    云。經查：
(一)被告於95年12月31日下午3時37分，在臺東縣卑南鄉○○村
    ○○路11巷12號告訴人乙○○所有之倉庫，遭告訴人攔下指
    稱其偷取告訴人所有舊發電機2臺、鋼管3支及鐵條一批等情
    ，業據被告於警詢、偵訊及本院審理時供承無訛，並經證人
    即告訴人乙○○於警詢、偵訊及本院審理時證述明確，此部
    分事實應堪置信。
(二)而被告係於竊盜得逞後，欲離去時為乙○○發覺並記下車號
    報警一節，業經證人即告訴人乙○○於本院審理時證稱：伊
    有東西放在倉庫那邊，因為時常失竊，所以伊平常都會去倉
    庫巡視，95年12月31日當天伊剛好去巡視，看到被告車子在
    鐵絲網圍的大門內，被告剛好下車，可能要開大門，恰巧被
    伊遇到，被告開的車子是小貨車，車斗是開放的並沒有蓋起
    來，因為道路到伊倉庫是斜坡，道路路面比伊倉庫的位置高
    ，所以伊有看到被告小貨車上載滿鋼筋、鋼管、還有好像是
    發電機或抽水機，伊有到倉庫裡面看，確實有失竊。伊前一
    天還有巡視，離開時倉庫大門有上鎖，鎖還是好的，被告要
    進去就要破壞門鎖，鎖頭有被剪斷，可能進去之後他又把門
    關起來，所以要出來的時候，還要再開大門，當時伊要報警
    ，被告一直向伊求情，要搶伊電話阻攔，不讓伊打電話報警
    ，被告是在伊電話打通時候跑回車上，開著車子衝出去，因
    為伊之前有擔任義警，知道要從後面看車牌等語 (見本院卷
    第49至55頁)，與其於警詢、偵訊時證述內容前後一致，衡
    之證人乙○○與被告前互不相識、未有任何怨隙，係毫不相
    識之人，當無自陷偽證罪而構詞誣賴被告，或是虛構犯罪事
    實以陷害被告之理；參以本案係證人乙○○記下被告所駕駛
    上開小貨車車號後報警處理，上開小貨車確為被告所有，有
    車籍查詢基本資料詳細畫面 (見警卷第7頁)在卷可參，且被
    告亦不否認確有於上揭時點在乙○○所有倉庫前遭乙○○指
    稱偷竊等情觀之，證人乙○○上開證述內容，應堪採信。此
    外，並有現場照片2張、遭被告破壞之鎖頭照片、被告駕車
    快速逃逸時遺留之車輪痕跡照片各1張 (見警卷第11至12頁)
    、刑案現場測繪圖1紙(見警卷第9頁)在卷可徵，被告竊取乙○○所有上開物品之事實，應堪認定。至於證人乙○○於本
    院審理時雖證稱無法確定失竊物品究係發電機或抽水機，惟
    乙○○於失竊當日報案後，在警詢時已明確證述係失竊舊發
    電機2臺等語，其該時之陳述在記憶猶新的情況下直接作成
    ，應與事實較相近，應以其在警詢時證述係失竊舊發電機較
    可採。
(三)被告雖辯稱伊當時是開車到上址附近找丁○○放置之電動玩
    具機臺云云，與其在警詢、偵訊時供稱係至上址附近去朋友
    阿明的工寮找阿明，阿明即丁○○云云(見警卷第2頁、偵查
    卷第10頁)已不相符；且丁○○自94年4月6日起因違反槍砲
    彈藥刀械管制條例案件進入臺灣臺東監獄執行迄今，有丁○○之臺灣高等法院在監在押全國紀錄表附卷可稽 (見本院卷
    第24頁)，被告如何能至上址找尋丁○○。再者，依證人丁○○於本院審理時證稱：伊之前有在很多地方放機臺，7、8
    年前收回來放在伊位於臺東縣卑南鄉○○○街21巷11號住處
    庭院的鐵皮屋裡面，約有50至60臺，後來因為伊父親做荖葉
    ，嫌地方不夠用，伊就將機檯送人家或丟掉，大約5、6年前
    家裡就沒有機臺了，約3年前伊在臺東監獄執行時，有和被
    告見過面，那個時候家裡已經沒有機臺了，沒有跟被告提到
    機臺的事情。伊綽號叫「小賴」，沒有人叫過伊「阿明」等
    語(見本院卷第34至36頁)，證人丁○○顯然未曾向被告提及
    電動玩具機臺放置地點之事，被告上開所辯，顯與事實不符
    ，未足採信。
(四)綜上所述，被告上開所辯，俱屬事後卸責之詞，咸無可採。
    本案事證已臻明確，被告竊盜犯行已堪認定，應予依法論科
    。
三、論罪科刑之理由：
(一)按刑法第321條第1項第2款所謂安全設備，係指依社會通常
    觀念足認為防盜之設備而言，又該條款所謂「毀」係指毀壞
    ，稱「越」則指踰越或超越，祇要毀壞、踰越或超越安全設
    備之行為使該安全設備喪失防閑作用，即該當於前揭規定之
    要件。本案乙○○設置之倉庫大門門鎖具有防閑之作用，係
    屬安全設備無疑。被告使用不詳工具破壞門鎖之行為，已使
    該門鎖喪失防閑作用，揆諸前揭說明，自該當該條款所規定
    之「毀壞」要件。是核被告上揭所為，係犯刑法第321條第1
    項第2款毀壞安全設備竊盜罪。公訴意旨雖認被告上揭所為
    ，該當刑法第321條第1項第3款攜帶兇器竊盜罪責，惟告訴
    人乙○○所有倉庫之大門門鎖雖遭破壞，但破壞門鎖之方法
    眾多，因被告持用之工具並未扣案，無法判定是否為兇器，
    依罪疑唯輕，利於被告原理，尚難認被告以不詳方法行竊，
    即係有攜帶客觀上足對人之生命、身體安全構成威脅，具有
    危險性之兇器為之，自難認被告此部分所為符合刑法第321
    條第1項第3款之加重事由，惟此部分構成犯罪之具體事實及
    其犯罪之日、時、處所等基本社會事實同一，爰予變更起訴
    法條。又本院審理時，雖未告知被告涉犯刑法第321條第1項
    第2款之加重竊盜罪嫌，惟刑事訴訟法第95條第1款規定：「
    訊問被告應先告知犯罪嫌疑及所犯所有罪名，罪名經告知後
    ，認為應變更者，應再告知」，旨在使被告能充分行使防禦
    權，以維審判程序之公平。而其所謂「犯罪嫌疑及所犯所有
    罪名」，除起訴書所記載之犯罪事實及所犯法條外，自包含
    依刑事訴訟法第26 7條規定起訴效力所擴張之犯罪事實及罪
    名，暨依同法第300條規定變更起訴法條後之新罪名。法院
    就此等新增或變更之罪名，固應於其認為有新增或變更之時
    ，隨時、但至遲於審判期日前踐行告知之程序，使被告知悉
    而充分行使其防禦權，始能避免突襲性裁判，而確保其權益
    。唯若法院就起訴效力擴張之犯罪事實或變更起訴法條之同
    一性事實，已踐行刑事訴訟法第96條、第173條、第289條等
    規定之調查辯論程序，祇是未明確告知被告新增或應變更之
    新罪名，如此項未踐行告知新增罪名或罪名變更義務之訴訟
    程序違法，無礙於被告行使防禦權而對判決顯無影響時，即
    不得據為提起非常上訴之理由(最高法院89年度臺非字第322
    號、90年度臺非字第130號裁判要旨參照)。本件檢察官於本
    院審理時當庭更正起訴犯罪事實，指訴被告係以攜帶客觀上
    具危險性且足供兇器使用之工具破壞門鎖進入告訴人所有之
    倉庫行竊，與本院認定被告破壞門鎖之安全設備竊盜之犯罪
    實乃屬同一，是本院變更檢察官起訴法條，改論處被告毀壞
    安全設備竊盜之罪刑，雖未於審判期日踐行告知被告罪名應
    予變更，然在調查證據程序中，已就被告於事發當日竊盜犯
    行加以調查，復以提示並告以要旨方式提示卷內證據資料，
    命被告表示意見，於調查證據完畢後，復令被告就檢察官起
    訴之竊盜事實為辯論，是本院雖未於審判期日踐行告知被告
    變更罪名，尚無礙於被告防禦權之行使，附此敘明。
(二)查被告有如犯罪事實欄所載論罪科刑執行情形，有卷附臺灣
    高等法院被告前案紀錄表1份可按，其受有期徒刑執行完畢
    後5年以內再故意犯本案法定刑為有期徒刑之罪，為累犯，
    應依刑法第47條第1項規定加重其刑。
(三)爰審酌被告正值青壯，不思正途營生，竟因一己私慾而竊取
    財物，危害社會治安，且本案事證明確，猶飾詞狡辯，浪費
    有限之司法資源，及檢察官求刑尚屬過重等一切情狀，量處
    如主文所示之刑。又被告犯罪時間係在96年4月24日以前，
    經本院審核，認其所犯並無中華民國96年罪犯減刑條例第3
    條第1項所列不予減刑情形，爰依同條例第2條第1項第3款規
    定減其宣告刑2分之1，並諭知易科罰金之折算標準。
四、應適用之法條：
    依刑事訴訟法第299條第1項前段、第300條，刑法第321條第
    1項第2款、第47條第1項、第41條第1項前段，中華民國96年
    罪犯減刑條例第2條第1項第3款、第7條、第9條，判決如主
    文。
本案經檢察官丙○○到庭執行職務。
中　　華　　民　　國　　96　　年　　11　　月　　29　　日
                  刑事第一庭    法  官  簡芳潔
以上正本證明與原本無異。
如不服本判決應於收受本判決後10日內向本院提出上訴書狀；上
訴書狀應敘述具體理由。未敘述上訴理由者，應於上訴期間屆滿
後20日內向本院補提理由書狀（均須按他造當事人之人數附繕本
）。「切勿逕送上級法院」。
告訴人或被害人對於本判決如有不服，請書具不服之理由狀，請
求檢察官上訴者，其上訴期間之計算係以檢察官收受判決正本之
日期為準。
                                書記官  尹玉琪
中　　華　　民　　國　　96　　年　　12　　月　　4 　　日
附錄論罪科刑法條：
中華民國刑法第321條
犯竊盜罪而有左列情形之一者，處6月以上、5年以下有期徒刑：
一  於夜間侵入住宅或有人居住之建築物、船艦或隱匿其內而犯
    之者。
二  毀越門扇、牆垣或其他安全設備而犯之者。
三  攜帶兇器而犯之者。
四  結夥三人以上而犯之者。
五  乘火災、水災或其他災害之際而犯之者。
六  在車站或埠頭而犯之者。
前項之未遂犯罰之。
